臺灣桃園地方法院民事判決
110年度勞訴字第113號
原      告  曾有土    住○○市○○區○○路00號                                居桃園市○○區○○街00巷00號
            徐發光  
            李永文  

            鄭瑞龍  
            羅美任  

共     同
訴訟代理人  謝清昕律師
複 代理 人  張義閏律師                      
被      告  台灣中油股份有限公司

法定代理人  李順欽  
訴訟代理人  鄧振榮  
上列當事人間請求給付退休金差額事件，本院於民國111年1月17
日言詞辯論終結，判決如下：
    主      文
一、被告應分別給付原告各如附表「應補發退休金金額」欄所示
    之金額，及各自如附表「利息起算日」欄所示之日起至清償
    日止，按週年利率5％計算之利息。
二、訴訟費用由被告負擔。
三、本判決第一項得為假執行。但被告如各以如附表「應補發退
    休金金額」欄所示之金額分別為原告預供擔保後，各得免為
    假執行。
    事實及理由
壹、程序事項：
一、按勞動事件以勞工為原告者，由被告住所、居所、主營業所
    、主事務所所在地或原告之勞務提供地法院管轄，勞動事件
    法第6條第1項前段定有明文。經查，本件原告丙○○、乙○○、
    甲○○、丁○○、戊○○（下合稱原告，如單指一人時則逕稱其名
    ）為勞工，而被告營業所所在地固未在本院管轄範圍內，惟
    原告主張其等之勞務提供地係位於桃園市（見本院卷第17、
    19、21、23、25頁），被告對此亦不爭執（見本院卷第112
    、246頁），核屬本院管轄範圍，是依上開說明，本院對於
    本件自有管轄權，合先敘明。
二、按不變更訴訟標的，而補充或更正事實上之陳述者，非為訴
    之變更或追加，為民事訴訟法第256條所明定。查乙○○請求
    被告應給付退休金差額原為新臺幣（下同）174,884元，嗣
    於言詞辯論時，因計算後小數點是否進位問題，而更正為17
    4,883元（見本院卷第247頁），與其本訴聲明主張之內容及
    請求權基礎相同，核屬補充或更正事實上之陳述，先予敘明
    。
貳、實體事項：
一、原告起訴主張：原告分別於各如附表「任職日」欄所示日期
    起，任職於被告公司，現仍均為被告公司員工。被告公司於
    民國109年6月9、10、13日分別與原告協議，依據勞工退休
    金條例（下稱勞退條例）第11條規定，結清勞退舊制年資，
    並以109年7月1日為結清日，發放舊制退休金給原告。又原
    告之工作係採24小時三班輪班工作，凡輪小夜班或大夜班者
    ，均得領取夜點費即各 250元、400元（下合稱系爭夜點費
    ），可見原告於工作期間，經常於夜間輪班工作，被告並據
    以固定發給夜點費，則夜點費應係原告於夜間給付勞務而獲
    得之經常性給與，即勞動基準法（下稱勞基法）第2條第3款
    所定工資。然被告公司未將系爭夜點費計入平均工資計算勞
    退舊制退休金，致原告所領勞退舊制退休金分別短少各如附
    表「應補發退休金金額」欄所示金額。又依勞基法第84條之
    2規定，在勞基法施行前之工作年資，應依當時適用之臺灣
    省工廠工人退休規則（於89年9月25日廢止，下稱退休規則
    ）第10條第1項第1款規定，計算退休金給與標準，及依勞基
    法第55條第3項規定，被告應自勞工退休之日起30日內給付
    退休金，故被告公司應分別各自如附表「利息起算日」欄所
    示之日起，負給付遲延之責，為此，原告遂於110年9月14日
    向桃園市勞資關係發展協進會申請勞資爭議調解，並於同年
    10月6日在該會進行調解，惟因兩造未能達成共識以致調解
    不成立。從而，原告爰依勞基法第55條第1項第1款、第2項
    、第3項、第84條之2及廢止前退休規則第10條第1項第1款等
    規定，提起本件訴訟等語，並聲明：㈠被告應分別給付原告
    各如附表「應補發退休金金額」欄所示之金額，及各自如附
    表「利息起算日」欄所示之日起至清償日止，按週年利率5％
    計算之利息。㈡願供擔保請准宣告假執行。
二、被告則以：依照勞基法第2條第3款規定之工資，不僅為勞工
    因工作而獲得之報酬，且須經常性之給與，使足當之，準此
    ，系爭夜點費是否屬於工資之判斷，除須符合「經常性給與
    」之特性外，亦須具備「勞務對價性」之性質。被告公司發
    放系爭夜點費之初，確係考量值夜班之勞工生理上有多進食
    之必要，而本諸體恤值夜班勞工辛勞之目的，以補貼相當於
    夜點費額之方式所為恩惠性、鼓勵性給與，與勞務並無對價
    關係。此有被告公司主管機關經濟部以42年7月14日令明示
    「……經核輪值夜班（自下午11時至翌晨7時）之員工勢須多
    進一餐，酌給餐費，尚不無理由，准照該廠原規定（職員每
    人5元，工人每人2元）分別繼續支給。惟員工待遇原則上應
    予一致，所有輪值中班（自上午7時至下午3時）、晚班（自
    下午3時至11時）之職員並非超時工作，原支餐費核無必要
    ，應自本年7月份起即予停發」等語，堪信核給夜班員工之
    餐費（夜點費）確係著眼於員工夜間進餐之需求而為恩惠性
    給與，與夜間工作或超時工作無關，洵非員工工作所得之對
    價。復觀諸上開恩惠性福利措施係從原先由被告發放牛奶、
    麵包等食物，演變為改由發票憑證等實支實付方式，最後採
    發放代金之方式，僅外觀、形式有所不同，益見系爭夜點費
    實非勞務之對價，而屬於「勉勵、恩惠性質」之給與，非工
    資之一部。且「輪班制」乃勞基法第34條所定之工作型態之
    一，仍係正常工作時間範圍內，該法並未有特別規定雇主應
    另外加給任何工資之規定，此與延長勞工工作時間而應給與
    「加班費」之情形不同，是若遽認系爭夜點費屬於工資，將
    造成在各時段工作內容、效率皆相同之情況下，早班之工作
    人員無法領取系爭夜點費，在工資給付上形成不當之差別待
    遇，而有違勞基法第25條「雇主對勞工不得因性別而有差別
    之待遇。工作相同、效率相同者，給付同等之工資」之意旨
    。另依行政院勞工委員會（現已改制為勞動部）94年6月20
    日勞動2字第0940032710號函示，內容略以：事業單位發給
    之夜點費如係雇主為體恤夜間輪班工作之勞工，給與購買點
    心之費用，則非屬勞基法所稱之工資。以此觀之，有關系爭
    夜點費是否為工資，宜採個案認定。而被告給付系爭夜點費
    已行之有年，在勞基法制定之初，已受當時負責全國勞動業
    務之主管機關內政部以勞基法施行細則第10條第9款特定明
    文規定，系爭夜點費不屬於勞基法第2條第3款工資之一部，
    勞基法施行迄今，被告之系爭夜點費制度亦未有重大變革，
    故在個案認定上不宜任意為與當初內政部相反之認定。況原
    告就同意辦理舊制結清一事，均有簽署年資結清協議書（下
    稱系爭協議書），對於舊制結清之平均工資計算並未納入系
    爭夜點費均知之甚詳，蓋被告接獲辦理舊制退休金結清通知
    後，隨即安排說明會，會中有針對系爭夜點費是否列入平均
    工資一事進行說明，且依被告公司99年10月20日油人發字第
    09910418770號書函、經濟部101年5月1日經營字第10103509
    980號函等件，已明確表明系爭夜點費性質屬點心且非屬工
    資；再至109年9月17日臺灣石油工會第15屆理事會會中報告
    事項亦指出，輪值人員夜點費未併入工資案，工會仍持續努
    力爭取中，皆可證明原告應知系爭夜點費未列入平均工資計
    算，並同意於系爭協議書上簽署，自不得再為相反之主張，
    如今反要求系爭夜點費應列入平均工資計算，有違事理之平
    外，亦屬無據等語，資為抗辯，並聲明：原告之訴駁回。
三、兩造不爭執事項（見本院卷第247-248頁）：
  ㈠原告均受僱於被告公司，丙○○、戊○○為桃園營業處新屋加油
    站營業員、乙○○、丁○○為桃園營業處天祥加油站營業員、甲○○為桃園營業處梅溪加油站營業員，目前仍為被告公司員工
    （見本院卷第17、19、21、23、25、112頁）。
  ㈡兩造於109年6月10日達成協議，依據勞退條例第11條規定，
    結清勞退舊制年資，並以109年7月1日為結算日，被告於結
    清勞退舊制退休金時，並未將原告所領取之系爭夜點費列入
    計算平均工資以結清舊制退休金（見本院卷第7、9、112頁
    ）。
  ㈢被告有分別製發離職金計算清冊及大、小夜點清冊予原告；
    甲○○於109年6月9日、丙○○、戊○○於同年月10日、乙○○、丁○○於同年月13日，均有簽署系爭協議書（見本院卷第17、19
    、21、23、25、27、29、31、33、35、112、121-130頁）。
  ㈣被告公司係採24小時全天候連續作業，分為日班、小夜班、
    大夜班輪班作業，各班工作內容相同、服勤時間不同，原告
    之工作均需輪班（見本院卷第7、116頁）。
  ㈤被告公司按實際輪值次數發給員工大、小夜點費，小夜班夜
    點費每次250元，大夜班夜點費每次400元，夜點費發給標準
    與薪資無關，不因員工作業種類、學經歷、技能、年資、職
    級等而有差異（見本院卷第114、116、134、147頁）。
  ㈥原告於110年9月14日申請勞資爭議調解，兩造調解時之事實
    調查詳如調解紀錄「調查事實結果」欄所載，嗣於同年10月
    6日調解不成立（見本院卷第109-110頁）。
  ㈦被告對於倘若法院認原告主張有理由，則被告應分別給付丙○○、甲○○、丁○○、戊○○各如附表「應補發退休金金額」欄所
    示之金額，及如附表「利息起算日」欄所示之日起至清償日
    止，按週年利率5％計算之利息等相關計算方式，均不爭執（
    見本院卷第112頁）。
四、茲就兩造之爭點及本院之判斷，分述如下：
  ㈠系爭夜點費是否為工資之一部分，而應納入平均工資以計算
    勞退舊制退休金？
　⒈依勞基法第2條第3款規定：工資指勞工因工作而獲得之報酬
    ，包括工資、薪金及按計時、計日、計月、計件以現金或物
    等方式給付之獎金、津貼及其他任何名義之經常性給與均屬
    之。其所稱工資之定義，係以「勞務之對價性」作為工資認
    定之主要標準，並以「經常性之給與」為輔助認定標準，故
    判斷雇主某項給付是否為工資，應以上開立法定義所提出之
    判斷標準檢視之，而不得以給付名稱決定。是工資係勞工勞
    動之對價，如為勞務性給與及經常性給與性質即屬工資，如
    經常性給與之工資、薪金固不論，即便是按計時、計日、計
    月、計件以現金或實物等方式給與之獎金、津貼及其他任何
    名義之給與，如屬經常性者，亦均屬之。主管機關唯恐不明
    確，特於勞基法施行細則第10條明定11款名義之給與排除在
    「經常性給與」之外，然此11款明定之名義，仍無法涵括實
    務上雇主所支付之各項給與名目，只有以性質上是否相近或
    類似，即各該給付項目之本質是否勞力對價作為認定是否為
    經常性給與之標準。因此判斷某項給付是否具「勞務對價性
    」及「給與經常性」要件之際，應依一般社會評價標準，客
    觀參考勞工之勞務付出併雇主支付之目的以為決定，至於其
    給付名義為何，則非所問，如此始可防止雇主為規避該給付
    計入平均工資內，而將勞工因工作所獲得之報酬改以其他名
    義支付，致損害勞工權益。又工作時間、場所等工作環境，
    與勞務之提供具有密切關係，夜間工作與一般人之正常生理
    特性相違，夜間工作者需付出較多之集中力及體力，並犧牲
    夜間睡眠之習慣，故如依一般觀念可認為是為酬庸或彌補勞
    工於夜間提供勞務之特殊辛勞及負擔，而對勞工所提供之勞
    務附加的為更進一步之報償，亦應肯認其為勞工提供勞務之
    對價，而屬工資。
  2.經查，原告均受僱於被告公司，並仍任職於桃園營業處各加
    油站，且依原告提出由被告製發之大、小夜點清冊上均記載
    有領取系爭夜點費〔見兩造不爭執事項㈠、㈢〕，可推知原告之
    工作型態確為24小時按日班、小夜班、大夜班三班常態輪班
    制。又系爭夜點費係於原告辦理結清勞退舊制退休金前，因
    按實際輪值大、小夜班而得分別申領大夜班夜點費每次400
    元、小夜班夜點費每次250元，金額固定，不因員工作業種
    類、學經歷、技能、年資、職級等而有差異〔見兩造不爭執
    事項㈤〕，且依被告公司係採24小時全天候連續作業，原告為
    三班輪班制員工〔見兩造不爭執事項㈣〕，有固定輪值大、小
    夜班，並非偶一為之或臨時指定，可見該輪值相當比例之夜
    間工作，已具有常態性，與一般公司行號應付臨時性之業務
    需求偶一為之者有間，且被告自49年12月1日起制定施行發
    放系爭夜點費（見本院卷第114頁）已長達數十年，發放金
    額固不因員工作業種類、學經歷、技能、年資、職級等而有
    差異，已如前述，然發給之總金額則以原告提供勞務之出勤
    工作時間分布在大、小夜班時段多寡而有所不同（見本院卷
    第27、29、31、33、35頁），亦即原告每月所得領取之系爭
    夜點費數額，與其等從事夜間工作總時數息息相關，即便每
    月夜間工作時數可能因排班而有差異，然系爭夜點費數額仍
    係依其輪值小夜班、大夜班時數多寡為計算基準，非一有夜
    間輪值之事實，無論其實際輪值時間多寡，即均給予單一數
    額之津貼。可見被告發給原告系爭夜點費，係以輪值大、小
    夜班為要件，並非屬因臨時性之業務需求所偶爾發放之款項
    ，而係其等在特定工作條件下，所形成固定常態工作中可取
    得之給與，顯見制度上具有經常性。再者，夜間工作因違反
    人體正常生理時鐘運作，將導致勞工作息不正常、疲倦程度
    增加，進而影響勞工家庭生活、人身安全，屬危險工時，乃
    屬於眾所周知之事實，且工作時間及場所等均為工作環境之
    一部分，係與勞務提出密切相關之工作條件，而於夜間工作
    之生活方式與常人相反，不利於勞工之生活及健康，就夜間
    工作之勞工與日間之勞工就相同內容之工作給予不同工資待
    遇乃屬合理。是以勞基法第48、49條乃明文規定限制童工、
    女工於此時段內工作，且勞工通常亦不願意在此時段服勤。
    然就雇主而言，如能採取日夜輪班制作業，亦有助於其充分
    利用既有設備及產能而獲得較多利益。則相較於日班勞工，
    雇主對輪值大、小夜班之勞工，自需支出較高之薪資，始為
    衡平。本件系爭夜點費，既係因原告輪值大、小夜班，因於
    夜間此不利其等生活及健康等之時間工作，被告因此所加給
    之給付，為被告輪值大、小夜班之勞工所獨有，本質上應屬
    原告之勞工於該等特定值班時段從事工作之勞務對價，故被
    告因原告在大、小夜班工作而給付其等系爭夜點費，自屬勞
    務對價性之給付，雖該報酬係以夜點費之名義發給，然並不
    影響該報酬給與作為工資之性質。是系爭夜點費既屬原告固
    定輪值大、小夜班時，被告所支付其等之經常性給與，又與
    原告服該等勞務間具有對價性，故原告主張屬於勞基法第2
    條第3款所稱之工資，即非無據。
　⒊被告固辯稱發放系爭夜點費之初，係考量值夜班勞工辛勞之
    目的，以補貼相當於夜點費額之方式所為恩惠性、鼓勵性給
    與，與勞務並無對價關係，該恩惠性福利措施從原先發放牛
    奶、麵包等食物，演變為改採發放代金之方式，益見系爭夜
    點費實非勞務之對價，屬於「勉勵、恩惠性質」之給與，非
    工資之一部等語（見本院卷第113-115頁）。惟查，依勞基
    法第2條第3款就工資所為定義，只須勞工符合因工作而獲得
    之報酬即屬之，而兩造於成立勞動契約時，已知悉工作型態
    為三班制之輪班，並均認知輪值大、小夜班者即可領取系爭
    夜點費，可見此項給付就被告而言，係明確認知在原告提供
    大、小夜班之勞務時，即有給付義務，而原告亦認知若輪值
    大夜、小夜班，即可領取此項給付，已成為常態性制度，與
    一般公司行號為應付臨時性之業務需求偶一為之者有間，符
    合「勞務對價性」及「給與經常性」二項要件，系爭夜點費
    乃勞工因工作所得之報酬，屬勞基法第2條第3款所謂之工資
    ，應納入平均工資計算退休金，而非僅屬被告單方面恩惠性
    之給與（最高法院105年度台上字第954號民事裁定參照）。
    另從夜點費發放金額以觀，被告員工輪值小夜班者可領取25
    0元之夜點費，輪值大夜班者可領取400元之夜點費，倘系爭
    夜點費如被告所辯係為體恤輪值夜班員工辛勞而發給，屬於
    恩惠性給與，為何同樣是夜間點心費用，但卻給付不同金額
    ，且兩者金額相差高達1倍？足見，被告發放系爭夜點費給
    員工，係考慮到輪值大夜班者較輪值小夜班者更不利於員工
    之生活作息與品質，為報償員工提供勞務之相異辛勞程度，
    而發給不同金額之夜點費，非僅僅是一般夜間點心費用性質
    ，亦足認夜點費性質上具有「勞務對價性」。準此，被告所
    核發給原告之夜點費，既兼具「經常性之給與」與「勞務對
    價性」，揆諸前揭說明，自屬於勞基法所定之工資，不因被
    告使用何種名義發放而改變其工資之性質。至日夜輪班工作
    雖為勞基法第34條第1項規定之合法工作型態，然此僅為勞
    基法就特殊需求之工作形態所為規定，並不能以此遽認雇主
    若採行該日夜輪班工作型態時，即可因而免除在該夜間時段
    工作者之給付勞務對價義務，而被告所提供之工作態樣雖係
    三班輪班制，然工資之認定，既係以勞工提供勞務與雇主支
    付報酬（工資）間之對價性為依據，自不因工作型態是否為
    輪班制而有差異，是系爭夜點費當屬夜班時段工作者之勞務
    對價。
　⒋被告復辯稱因被告公司為國營事業，其薪資與經營模式均受
    限於國營事業管理法、公營事業機構員工待遇授權訂定基本
    原則、經濟部所屬事業機構用人費薪給管理要點、經濟部所
    屬事業人員退休撫卹及資遣辦法（下稱經濟部退撫辦法）等
    相關規定，亦受主管機關經濟部及國營會監督，且依經濟部
    退撫辦法作業手冊所附「經濟部所屬事業機構列入計算平均
    工資之給與項目表」，並未將系爭夜點費列入平均工資給與
    項目，並提出經濟部104年9月4日經授營字第10420367190號
    函證明行政院亦未將系爭夜點費納入工資，故實難自行決定
    將系爭夜點費納入工資等語（見本院卷第117-118、133-136
    頁）。然查，按國家為改良勞工及農民之生活，增進其生產
    技能，應制定保護勞工及農民之法律，實施保護勞工及農民
    之政策。憲法第153條第1項定有明文；次按為規定勞動條件
    最低標準，保障勞工權益，加強勞雇關係，促進社會與經濟
    發展，特制定本法；本法未規定者，適用其他法律之規定。
    雇主與勞工所訂勞動條件，不得低於本法所定之最低標準。
    勞基法第1條亦定有明文。足見勞基法係國家為實現憲法保
    護勞工之基本國策所制定之法律，其所定勞動條件為最低標
    準，故於勞基法公布施行後，各事業單位固得依其事業性質
    及勞動態樣與勞工另行訂定勞動條件，然依前揭規定，所約
    定之勞動條件仍不得低於勞基法所定之最低標準，違反者自
    不能拘束勞工。而國營事業管理法第14條雖規定國營事業應
    撙節開支，其人員待遇及福利，應由行政院規定標準，不得
    為標準以外之開支；經濟部函釋認定僅離島津貼等9項給與
    仍應列入計算平均工資，未包含夜點費項目（見本院卷第13
    4頁）；行政院亦函釋平均工資計算內涵，包括每月支領之
    單一薪給、加班費及由經濟部依勞基法規定核准併入平均工
    資之經常性給與，不包含夜點費項目（見本院卷第135頁）
    等情。惟勞基法所定勞動條件既係最低標準，則行政院所規
    定關於國營事業所屬人員之待遇及福利標準、經濟部所規定
    工資給與之辦法，即不得低於勞基法所定勞動條件，且若有
    所牴觸時，即應依勞基法規定為之，則行政院及經濟部有關
    單一薪點制之規定，若有與勞基法相互抵觸之處，自仍以勞
    基法之規定為據，況上開單一薪點制僅在於確保勞工可獲得
    工資之計算基準，並不排除其他依法令可獲得之工資，而系
    爭夜點費明顯具經常性及勞務對價性，已如前述，自不得以
    已採單一薪點制，而將同屬法定工資性質之系爭夜點費排除
    於平均工資外，亦不得因已採單一薪點制，即可推認勞工已
    同意捨棄將系爭夜點費列入平均工資之範圍。再者，系爭夜
    點費是否屬於工資之一部分，本屬法院應依職權個案判斷之
    事項，行政機關之解釋僅有參考性質，並無拘束法院之效力
    ，法院仍得依據法律表示其合法適當之見解（司法院大法官
    會議釋字第137號解釋文意旨參照），故被告所提之上開行
    政規定或函釋，自難採為被告有利之認定。是被告此部分所
    辯，尚難採信。
  ㈡原告於簽訂系爭協議書後再提起本訴，是否有違誠實信用原
    則？
　　被告辯稱原告已同意系爭協議書內容並簽署，自對系爭夜點
    費未納入平均工資計算知悉且認同，卻於結清後為相反主張
    ，反要求系爭夜點費應列入平均工資計算，有違事理之平且
    屬無據等語（見本院卷第119-120頁）。惟系爭協議書第1條
    第1項載明：「依勞工退休金條例第11條第3項規定，結清舊
    制年資之標準不得低於勞動基準法第55條及第84條之2規定
    之退休金標準」（見本院卷第121、123、125、127、129頁
    ），顯然兩造達成結清舊制年資之協議，係以上開勞基法規
    定為最低標準，而系爭夜點費應屬勞基法規定之工資，業經
    本院認定如前，被告於給付原告結清年資之舊制年資退休金
    時，既未將系爭夜點費納入平均工資計算，即違前揭勞基法
    規定，則依上開系爭協議書，自亦應依勞基法規定標準，補
    給原告結清舊制年資退休金之差額退休金。故被告上開所辯
    ，亦難憑採。至系爭協議書第6條固約定：「乙方（即原告
    ）未來如有職級晉升或待遇調整等情，均不得以任何名義或
    理由再行要求甲方（即被告）補償」（見本院卷第121、123
    、125、127、129頁），然依其文意解釋應僅限縮在原告簽
    署系爭協議書後有職級晉升或待遇調整之情，而本件兩造之
    爭執與原告是否職級晉升或待遇調整並無關連，被告自不得
    恣意擴張解釋將所有爭議均包含在該條文內，而主張原告不
    得爭執。且無論原告是否事前即已知悉被告平均工資之計算
    並不包含系爭夜點費，然勞基法第2條第3款有關工資之規定
    ，係屬強制規定，故系爭夜點費是否屬於工資，應依上開規
    定判斷，非雇主與其勞工得以合意排除，況原告與被告簽立
    系爭協議書時，並未明示與被告有達成系爭夜點費不納入平
    均工資計算之合意，且拋棄該部分請求之約定。原告自無違
    反誠實信用原則可言。
　㈢原告請求被告給付各如附表「應補發退休金金額」欄所示之
    舊制退休金差額及法定遲延利息，有無理由？　
　1.按勞工退休金之給與標準如下：一、按其工作年資，每滿1
    年給與兩個基數。但超過15年之工作年資，每滿1年給與1個
    基數，最高總數以45個基數為限。未滿半年者以半年計；滿
    半年者以1年計。前項第1款退休金基數之標準，係指核准退
    休時1個月平均工資。第1項所定退休金，雇主應於勞工退休
    之日起30日內給付；勞工工作年資自受僱之日起算，適用本
    法前之工作年資，其資遣費及退休金給與標準，依其當時應
    適用之法令規定計算；當時無法令可資適用者，依各該事業
    單位自訂之規定或勞雇雙方之協商計算之。適用本法後之工
    作年資，其資遣費及退休金給與標準，依第17條及第55條規
    定計算，勞基法第55條第1項第1款、第2項、第3項、第84條
    之2分別定有明文。次按工人退休金之給與規定如左：一、
    依第5條規定自願退休之工人及依第6條規定命令退休之工人
    ，工作年資滿15年者，應由工廠給與30個基數之退休金，工
    作年資超過15年者，每逾1年增給半個基數之退休金，其賸
    餘年資滿半年者以1年計算，未滿半年者不計。合計最高以3
    5個基數為限；退休金基數之計算方式如左：一、按月支薪
    者，以核准退休前3個月平均工資所得為準，廢止前退休規
    則第9條第1款及第10條第1項第1款分別訂有明文。
  2.系爭夜點費既為勞基法第2條第3款規定之工資，被告於核給
    勞退舊制退休金時，自應將其列入作為平均工資之計算基礎
    ，又被告對於應分別給付原告各如附表「應補發退休金金額
    」欄所示之金額，及各如附表「利息起算日」欄所示之日起
    至清償日止，按週年利率5％計算之利息，均不爭執〔見兩造
    不爭執事項㈦；本院卷第246-247頁〕，是原告依上開規定，
    請求被告公司給付納入系爭夜點費後計算平均工資各如附表
    「應補發退休金金額」欄所示之金額及法定遲延利息，自屬
    有據，應予准許。
五、綜上所述，原告依勞基法第55條第1項第1款、第2項、第3項
    、第84條之2及廢止前退休規則第10條第1項第1款等規定，
    請求被告應分別給付原告各如附表「應補發退休金金額」欄
    所示之金額，及退休日起30日之翌日即各自如附表「利息起
    算日」欄所示之日起至清償日止，按週年利率5％計算之利息
    ，為有理由，應予准許。又本判決第1項係法院就勞工之請
    求為被告公司即雇主敗訴之判決，依勞動事件法第44條第1
    項規定，應依職權宣告假執行，並依同條第2項規定，酌定
    相當擔保金額同時宣告被告公司預供擔保後得免為假執行。
六、本件事證已臻明確，兩造其餘攻擊防禦方法及所提證據，核
    與判決結果不生影響，因此不逐一論述，併此敘明。
七、訴訟費用負擔之依據：民事訴訟法第78條。
中　　華　　民　　國　　111 　年　　1 　　月　　22　　日
                  勞動法庭    法　官  謝志偉
正本係照原本作成。　　　　　　　　　
兩造如對本判決上訴，應於判決送達後20日內向本院提出上訴狀
；若委任律師提起上訴者，應一併繳納上訴審裁判費，否則本院
得不命補正逕行駁回上訴。
                              書記官  邱淑利
中　　華　　民　　國　　111 　年　　1 　　月　　24　　日

附表：原告起訴主張之項目及金額 ★卷頁碼：本院卷第5、7、17、19、21、23、25、37、246、247頁 ★單位/新臺幣           編號 姓名 任職日 結清日 勞基法施行前後退休金基數  結清前3、6個月平均夜點費  舊制退休金差額 應補發退休金金額 利息起算日 1 丙○○ 75年10月24日 109年7月1日 施行前 4 前3個月 4,833元 19,332元 193,528元 109年8月1日     施行後 37 前6個月 4,708元 174,196元   2 乙○○ 75年10月20日 109年7月1日 施行前 2 前3個月 4,567元 9,134元 174,883元 109年8月1日     施行後 39 前6個月 4,250元 165,750元   3 甲○○ 77年8月29日 109年7月1日 施行前 0 前3個月 3,367元       0元 118,000元 109年8月1日     施行後 40 前6個月 2,950元 118,000元   4 丁○○ 77年7月23日 109年7月1日 施行前 0 前3個月 5,067元       0元 178,737元 109年8月1日     施行後 39 前6個月 4,583元 178,737元   5 戊○○ 75年10月18日 109年7月1日 施行前 6 前3個月 4,833元 28,998元 189,486元 109年8月1日     施行後 36 前6個月 4,458元 160,488元